【裁判字號】    94,上更(二),23
【裁判日期】    950523
【裁判案由】    確認土地所有權存在等
【裁判全文】
臺灣高等法院臺南分院民事判決        94年度上更(二)字第23號
上  訴  人  乙  ○  ○（原名林日春）
            丙  ○  ○
            甲  ○  ○（林該居之承受訴訟人）
            戊  ○  ○（林該居之承受訴訟人）
共      同
訴訟代理人  蕭  敦  仁  律師
複 代 理人  汪  玉  蓮  律師
            黃  曜  春  律師
被 上 訴人  丁  ○  ○（林生德之承受訴訟人）
            己  ○  ○（林生德之承受訴訟人）
            辛  ○  ○
            庚  ○  ○
            癸  ○  ○
兼上列五人共同
訴訟代理人  壬  ○  ○  住嘉義市○○路79號5樓之1
上 列 一人
訴訟代理人  吳  炳  輝  律師
上列當事人間請求確認土地所有權存在等事件，上訴人對於中華
民國88年11月20日臺灣雲林地方法院第一審判決（88年度訴字22
8號）提起上訴，經最高法院第二次發回更審，本院於95年5月9
日言詞辯論終結，判決如下：
    主  文
上訴駁回。
第二審及發回前第三審訴訟費用由上訴人負擔。
    事實及理由
一、上訴人起訴主張：被上訴人與上訴人各係林彼、林剖兄弟之
    子。林彼、林剖之父林糖在分產時，雖將坐落雲林縣台西鄉
    ○○○段308-1（面積0.0303公頃）、308-3（面積0.1778公
    頃）、308-5地號（面積0.0187公頃）＜下稱系爭三筆土地
    ＞及同段215號土地，分別登記在林彼，林剖兄弟二人名下
    ，應有部分各二分之一，惟曾明示系爭三筆土地分歸林剖所
    有，215號土地則分歸林彼所有，日後由林剖、林彼協商辦
    理交換登記。系爭三筆土地皆係林剖及其後代耕作住居使用
    215號土地則由林彼後代耕作住居使用，各筆土地之田賦皆
    由實際分得並耕作使用者繳納。嗣於民國81年間，實際分由
    林彼取得之215號土地將辦理重劃，被上訴人為免細分為數
    筆，日後滋生移轉登記之困擾，林彼之次子庚○○、五子壬
    ○○造訪因鬮分繼承而繼受該215號土地林剖原應有部分二
    分之一之上訴人林該居，經協調雙方約定林該居先將215號
    土地登記在被上訴人庚○○之子林為及訴外人林哲清名下，
    被上訴人等日後則將系爭三筆土地其應有部分，移轉登記予
    伊。詎上訴人林該居將215號土地應有部分二分之一移轉登
    記予林為、林哲清後，被上訴人非僅毀約延不將系爭三筆土
    地之應有部分移轉登記予上訴人，反而另案訴請上訴人林該
    居、丙○○將系爭三筆土地上之房屋拆除並交還土地等情。
    爰求為確認上訴人就系爭三筆土地現登記為上訴人所有權應
    有部分各十分之一，有所有權存在；及命被上訴人將上開土
    地應有部分移轉登記予上訴人按應有部分各六分之一共有之
    判決。原審為上訴人敗訴之判決，上訴人等不服提起上訴，
    聲明：
  (一)原判決廢棄。
  (二)確認上訴人等就坐落雲林縣台西鄉○○○段308-1號土地0.
    0303公頃、同段308-3號土地0.1778公頃、同段308-5號土
    地0.0187公項現登記為被上訴人等所有權應有部分各10分
    之1有所有權存在。
  (三)被上訴人等應將上開應有部分移轉登記予上訴人等按上訴人
    乙○○、丙○○持分各6分之1。上訴人甲○○、戊○○各12
    分之1共有。
二、被上訴人則以：否認林糖有分產之約定，鬮分繼承契約書乃
    上訴人等內部分產之約定，與被上訴人等無涉，被上訴人等
    並未書立名義、簽名蓋章，何能據此認定系爭三筆土地為上
    訴人等所有，況證人林太山（即當時製作鬮分繼承契約書的
    代書於另案證稱並不知道林剖、林彼為何人，是應上訴人等
    的要求，才依以前的習慣來書寫，包括所書寫的立會人庚○
    ○也沒有到場立會，而田賦代金收據亦不能證明系爭三筆土
    地即為上訴人等所有等語，資為抗辯。而於本院為駁回上訴
    之聲明。
三、兩造不爭執之事項：
  (一)、被上訴人與上訴人分別為林彼及林剖二兄弟之子。而林糖
      則係林彼、林剖之父。林糖係大正五年一月六日死亡（見
      原審第175頁、192頁除戶戶籍謄本），其繼承人有其配偶
      林張氏嫌、長男林達、次男林彼、三男林烹、四男林剖、
      五男林直，有上訴人提出繼承系統表、除戶戶籍謄本為證
      （見原審卷第160-213頁）。
  (二)、系爭308-1號土地為被上訴人庚○○、辛○○、林生德（
      已死亡，已由被上訴人丁○○、己○○辦妥繼承登記）、
      林豐德、壬○○五人，應有部分各為十分之一及上訴人乙
      ○○、丙○○、林該居（已由甲○○、林清源承受訴訟）
      各按應有部分各六分之一保持共有。而被上訴人庚○○等
      五人係於36年3月31日繼承其被繼承人林彼之所有權二分
      之一。另上訴人乙○○、丙○○、林該居三人則係64年11
      月20日鬮分繼承被繼承人林剖之應有部分二分之一而來。
      另308-3及308-5號土地則為被上訴人庚○○、辛○○、林
      生德（已死亡，已由被上訴人丁○○、己○○辦妥繼承登
      記）、林豐德、壬○○五人，應有部分各為十分之一及訴
      外人林蕩之被繼承人林來湖等人所共有。有各該土地之土
      地登記簿謄本（見原審卷第75-100頁，本院卷第95-126頁
      ）
  (三)、215號土地原為被上訴人庚○○及上訴人林該居所共有，
      應有部分各二分之一，渠二人於81年1月27日移轉應有部
      分一千分之四二五予訴外人林哲清，移轉一千分之五七五
      予訴外人林為（即庚○○之子）。有土地登記簿謄本可參
      （見原審卷第68-74頁）
  (四)、被上訴人壬○○以上訴人林該居及丙○○占有使用系爭三
      筆土地，而請求渠二人拆屋還地，經原法院87年度訴字第
      620號及本院88年度上字第90號判決被上訴人壬○○勝訴
      確定，業經本院調閱上開案件之卷證，核閱無訛。
四、至於上訴人主張系爭三筆土地及215號土地，林糖分產時，
    雖分別登記在林彼，林剖兄弟二人名下，應有部分各二分之
    一，惟曾明示系爭三筆土地分歸林剖所有，215號土地則分
    歸林彼所有，日後由林剖、林彼協商辦理交換登記，是上訴
    人等對系爭三筆土地現登記為上訴人所有權應有部分各十分
    之一，有所有權存在；被上訴人應將上開土地應有部分移轉
    登記予伊按應有部分各六分之一共有等情，則為被上訴人所
    否認，並以前開等詞置辯，是本件應審酌者為；(一)上訴人能
    否請求確認系爭三筆土地現登記為上訴人所有權應有部分各
    十分之一，有所有權存在？(二)林彼、林剖之父林糖有無因分
    產而將系爭三筆土地及215號土地，分別登記在林彼、林剖
    二人名下，應有部分各二分之一，且明示系爭三筆土地分歸
    林剖所有，同段215號土地則分歸林彼所有？(三)上訴人能否
    本於分產協議請求被上訴人移轉系爭三筆土地之所有權應有
    部分？等項。經查：
(一)、按確認法律關係成立或不成立之訴，非原告有即受確認判決
    之法律上利益者，不得提起之；民事訴訟法第247條前段定
    有明文；所謂即受確認判決之法律上利益，係指法律關係之
    存在與否不明確，原告主觀上認其在法律上之地位有不妥之
    狀態存在，且此種不妥之狀態，能以確認判決將之除去者而
    言，最高法院亦著有52年台上字第1240號判例足供參照。又
    按不動產物權，依法律行為而取得設定、喪失及變更者，非
    經登記，不生效力。民法第758條定有明文。另土地法第43
    條明定，依本法所為之登記，有絕對效力。此即不動產物權
    之公示及公信原則。被上訴人等對系爭三筆土地既已登記所
    有權應有部分各十分之一（合計為二分之一），依前開規定
    ，應認被上訴人等有所有權，原無所謂所有權法律關係之存
    在與否不明確，至於上訴人是否得請求依分產協定（債權契
    約）請求被上訴人等移轉登記，為別一問題。被上訴人對系
    爭三筆土地之所有權存在既無不明確之情事，雖上訴人主觀
    上認其在法律上之地位有不妥之狀態存在，但此種不妥之狀
    態，亦非能以確認判決將之除去，尚難認有即受確認判決之
    法律上利益，是上訴人請求確認系爭三筆土地現登記為上訴
    人所有權應有部分各十分之一，有所有權存在，即屬無據，
    不應准許。
(二)、次按當事人主張有利於己之事實者，就其事實有舉證之責任
    。民事訴訟法第277條前段定有明文。又民事訴訟如係由原
    告主張權利者，應先由原告負舉證之責，若原告先不能舉證
    ，以證實自己主張之事實為真實，則被告就其抗辯事實即令
    不能舉證，或其所舉證據尚有疵累，亦應駁回原告之請求。
    最高法院著有17年上字第917號判例可資參照。查上訴人既
    主張林彼、林剖之父林糖因分產而將系爭三筆土地及215號
    土地，分別登記在林彼、林剖二人名下，應有部分各二分之
    一，且明示系爭三筆土地分歸林剖所有，同段215號土地則
    分歸林彼所有，日後由林剖、林彼協商辦理交換登記，其本
    於分產協定請求被上訴人等移轉系爭三筆土地云云。而依民
    事訴訟法第277條之規定及前開判例意旨自應由上訴人就該
    等事實負舉證之責。
(三)、查上訴人對其所主張有關林糖或兩造協議分產等事實，僅稱
    沒有任何書據，除了兩造之外沒有第三人知道等語（見本院
    卷第162頁）。是上訴人此部分之主張已難遽信。
(四)、次查，上訴人先主張因林糖之分產，將系爭三筆土地及215
    號土地，分別登記在林彼、林剖二人名下，應有部分各二分
    之一，且明示系爭三筆土地分歸林剖所有，同段215號土地
    則分歸林彼所有，但其又稱215號土地乃先人分予林彼（被
    上訴人等之被繼承人）、及訴外人林哲清之祖父林坪，前後
    亦有矛盾。又215號土地於民國35年間原登記為林彼、林剖
    二人共有（持分各二分之一），有土地登記簿謄本可按（見
    原審卷第71頁），而被上訴人庚○○於36年3月31日、上訴
    人林該居於64年11月20日各因繼承林彼、林剖而共有215號
    土地（持分各二分之一）渠二人於81年1月27日移轉應有部
    分一千分之四二五予訴外人林哲清，移轉一千分之五七五予
    訴外人林為（即庚○○之子）。有土地登記簿謄本可參（見
    原審卷第68-74頁）。雖該移轉登記之原因載為「買賣」，
    但被上訴人壬○○於本院88年度上易字第90號拆屋還地事件
    中陳稱：「215本來登記為林哲清及林為各二分之一，是祖
    先分的不是買賣取得。」（見本院前審卷第64頁、88年度上
    易字第90號卷第119頁）。其又於原審陳稱：「（問：林該
    居會將215地號的二分之一移轉登記給林為、林哲清？）因
    為215地號的二分之一是祖產，由庚○○、林哲清分得，所
    以必須無條件過戶給林哲清、庚○○。」等語（見原審卷第
    14 8頁〕；而被上訴人庚○○於原審87年度訴字第620號拆
    屋還地事件中證稱：「（問：215號地為何移轉給林哲清、
    林為？）林為是我兒子，我贈與給他，林哲清之祖先有地，
    我們的比較多。」等語（參見本院前審卷第112頁；原審87
    年度訴字第620號卷第177頁）。而證人林哲清於原審證稱：
    「21 5號土地是我父親繼承林坪得來的，自小都由我們耕種
    ，都由庚○○、丙○○來與我們收取稅金。庚○○、林該居
    是登記名義上的所有權人，81年時才將土地登記給我。土地
    移轉是按實際耕作的面積計算持分比例」、「我父親分得兩
    筆土地，一筆是215號土地，另一筆是308-4號土地，308-4
    號土地當時是登記在兩造名下，這筆土地從沒有登記在我父
    親的名下。」等語（見原審卷第222、223頁）、於本院88年
    度上易字第90號審理中證稱：「（問：庚○○將土地登記給
    你，你有無付錢？）沒有。」（見本院前審卷第121頁；88
    年度上易字第90號卷第128頁）。再證人林為於本院88年度
    上易字第90號事件審理中證稱：「（問：坐落雲林縣台西鄉
    ○○段215號土地是否你賣出去的？）不是，該土地是家父
    庚○○給我的，我父親是繼承我祖父，所以215號土地。在
    我印象中沒有買賣過。」、「（問：但土地登記簿的記載是
    你在81年買賣為原因由庚○○、林該居登記過來的？）該土
    地是我父親登記給我的，如果用買賣的一定要付錢，但我沒
    有付錢。」、「（問：你父親的持份僅二分之一，為何移轉
    登記給你之後你的部分變多？）215號土地在81年重劃，我
    父親為省麻煩，所以重劃後直接登記給我，持分增加是因我
    耕作二‧四分，林哲清耕作一‧八分，我們是以實際耕作面
    積來登記。」等語（見本院前審卷第121頁；88年度上易字
    第90號卷第128頁）。核被上訴人壬○○、庚○○、上訴人
    林該居、證人林哲清及林為上述所言關於215號土地，係祖
    產，應由被上訴人庚○○及訴外人林哲清（按林哲清之祖先
    為林坪，其與兩造僅係同宗，但真正之親屬輩份無法由上訴
    人所提出之除戶戶籍謄本＜見原審卷第161-213頁＞判明，
    且兩造亦無法陳明＜見本院卷75頁＞）取得等情，則屬同一
    ，自屬可信。但此僅足以說明215號土地係因祖先之分產，
    而應由被上訴人庚○○（再移轉予其子林為）及訴外人林哲
    清取得而已。並不足以證明因林糖之分產，將系爭三筆土地
    及21 5號土地，分別登記在林彼、林剖二人名下，應有部分
    各二分之一，且明示系爭三筆土地分歸林剖所有，同段215
    號土地則分歸林彼所有等情為真，自無法據此，為上訴人有
    利之認定。
(五)、雖上訴人提出鬮分繼承契約書，主張系爭三筆土地應屬其被
    繼承人林剖所有，而再由渠等繼承。然核上訴人所提出之鬮
    分繼承契約書（見原審卷第11頁），係上訴人為繼承其被繼
    承人林剖之遺產而訂定，與被上訴人無涉，自無法憑此認定
    系爭三筆土地登記為被上訴人共有之土地，即屬林剖所有。
    何況證人林太山（即上開鬮分繼承契約書之撰寫人）於原審
    87年度訴字第620號事件到庭證稱：「伊至地政事務所閱覽
    查核林剖之財產，得知23年5月29日系爭308-3地號土地登記
    為林彼、林剖持分各二分之一、29年3月4日林剖二分之一持
    分移轉予林蕩、35年7月13日初次設籍登記地政事務所誤登
    記林剖為持分二分之一、並未登記為林彼及林蕩二人共有，
    故伊以為系爭308-3地號土地為林剖之財產，故伊乃於64年
    11月20日代林該居、丙○○、林日春書立鬮分繼承契約書，
    並照登記簿記載林剖持分二分之一申報遺產及分割繼承，惟
    地政事務所人員林萬春發現日據時代林剖已將其二分之一持
    分出賣移轉予林蕩之事實、乃將繼承人林日春等三人刪除，
    另依慣例林該居、丙○○、林日春為林剖之繼承人，應邀請
    庚○○等親族立會協議財產分配，惟當時庚○○本人並未到
    場，僅林該居、丙○○、林日春三人在場，並在形式上記載
    庚○○立會等文字」等情，並據其提出土地登記簿謄本及遺
    產分割契約書範例各一份附卷可稽；又證人沈新龍（即雲林
    縣台西地政事務所人員）亦於該案到庭證述：「依現有及日
    據時代之土地登記簿謄本之內容，系爭308地號土地係於64
    年12月3日誤登記林剖為持分二分之一，並於64年12月3日至
    66年6月17日換新的土地登記簿謄本時、刪除丙○○等三人
    之記載」等語（見該卷第195-196頁）。另核系爭308-3及30
    8-5號土地原所有權人為林彼、林剖。林剖於日據時期昭和
    15年3月4日將其應有部分二分之一移轉登記予林蕩，另初次
    設籍登記簿記載：於35年7月13日收件，36年5月1日登記所
    有權人為林彼等二人，至64年12月3日收件，65年1月3日登
    記林剖二分之一（見該卷146-148頁）。本院再核閱系爭308
    -3地號在64年8月18日前之土地登記簿謄本內容，其上壹附
    記壹號、貳號之登記資料（即登記林剖就系爭308-3地號土
    地有持分二分之一、上訴人丙○○、林該居、林日春辦理繼
    承登記）均係64年12月3日收件，並分別於65年1月3日辦理
    登記，足見證人林太山於64年11月20日製作鬮分繼承契約書
    前、所查悉者應為系爭308-3、308-5地號土地所有權部登記
    為「林彼等貳人」之文字，而證人林太山即誤認係「林彼及
    林剖貳人」，並進而製作前開鬮分繼承契約書、辦理林剖所
    有權登記、上訴人之繼承登記，此亦可自上揭台西地政事務
    人員沈新龍證述系爭308地號土地（實係308-3、308-5號）
    係於64年12月3日誤登記林剖為持分二分之一之事實可得確
    定，另被上訴人庚○○亦否認有於上訴人兄弟分產書立上開
    鬮分繼承契約書時立會之事實，是上訴人主張林太山代書由
    新土地登記簿已知悉308-3、308-5土地乃林彼、林蕩名下各
    持有二分之一，卻仍在鬮分繼承契約書上記載其中二分之一
    分歸上訴人兄弟三人各六分之一，顯見確有在林彼之長子庚
    ○○等兄弟立會之下，承認該土地雖登記在林彼名下，實則
    分予林剖，並無所據，不足採信。
(六)、上訴人另主張系爭三筆土地現場皆由林剖後代耕作、住居使
    用收益，並繳納稅金，215號土地悉由林彼後代即被上訴人
    耕作使用收益，且上訴人兄弟現住地址迄今已有6、70年之
    久等事實，固據其提出田賦代金繳納通知單、田賦折征代金
    收據聯、調定通知書、戶籍謄本等件為證（見原審卷第11-1
    2、14-42、68-110、110-142頁；本院前審卷第71-87頁）等
    為證。而系爭三筆土地為被上訴人其他共有人所有之事實，
    有如前述。上訴人等於系爭土地上興建建物，為兩造所不爭
    執之事實，而被上訴人壬○○以上訴人林該居及丙○○占有
    使用系爭三筆土地，而請求渠二人拆屋還地，經原法院87年
    度訴字第620號及本院88年度上字第90號判決被上訴人壬○
    ○勝訴確定，業經本院調閱上開案件之卷證，核閱無訛。而
    上訴人於本院另主張其於系爭土地上有建物、使用該建物係
    本於分產而有所權，尚非可信。又上訴人既於系爭土地上有
    建物，渠等設籍於建物所在地自屬合理，無法由此認其因分
    產而取得系爭三筆土地之所有權。何況上訴人之被繼承人林
    剖於23年8月4日遷往系爭土地時、尚未將系爭308-3及308-5
    地號土地二分之一之持分轉讓予林蕩、故林剖自得遷往其所
    有系爭土地居住，是無法由林剖遷居系爭三筆土地即認該土
    地為伊所有。另上訴人所提出之上揭田賦代金、田賦折征代
    金、地價稅等收據上納稅義務人姓名均記載「林彼」及「林
    彼等二人」，但上訴人實際上居住使用系爭三筆土地，其代
    繳田賦、地價稅亦係情理之常，其或出使用系爭土地之補償
    金或兩造之約定或無因管理等諸多可能，是無法由田賦、地
    價之繳納，而認系爭三筆土地即為伊所有。至於證人林哲清
    於原審證稱：「215號土地是我父親繼承林坪得來的，自小
    都由我們耕種，都由庚○○、丙○○來與我們收取稅金。‧
    ‧‧。」（參見原審卷第222頁2）、證人林為於原審87年度
    訴字第620號拆屋還地事件中證稱：「‧‧‧收稅金，我們
    繳的比較多，所以登記的較多‧‧‧」等語（見本院前審卷
    第113頁）。雖215號土地在81年變更登記為林哲清及林為共
    有前，該土地之稅捐即一直由實際占有使用之實際所有人林
    哲清及被上訴人庚○○負責繳納，名義上的共有人即上訴人
    林該居並不負繳納稅捐之責。但渠等對該215號土地屬庚○
    ○及林哲清使用及所有均未爭執。但本件兩造間就系爭三筆
    土地是否係林糖分產而歸上訴人取得，已有爭執，而如前所
    述，無法由田賦、地價等稅捐之繳納，而認系爭三筆土地即
    為伊所有。更無法由被上訴人庚○○及訴外人林哲清繳納21
    5號土地之稅捐，即據而推認系爭三筆土地有以實際所有權
    人為繳納之人的共識，是上訴人此部分之主張，亦無可取。
(七)、又證人林金義雖於本院88年度上易字第90號拆屋還地事件中
    證稱：「（問：有否向林該居買308-4號土地？）那塊地是
    我父親林鋤向林丁那買的，買時沒有過戶，那時我還沒有出
    生，我出生後就一直住在該處，尚未出生，所以何時買的我
    不知道，是以口頭講的，沒有訂買賣契約，多少錢買的我不
    清楚，是買308-4全部面積的三分之一。」、「（問：林丁
    那是向何人買的？）林丁那是與林萬居交換土地。」、「（
    問：後來為何會辦理登記？）因為林該居他們知道土地雖然
    登記他們名義，但事實上是三分之一我們的，後來是丙○○
    、林該居將我們的面積三分之一登記給我們。」、「（問：
    六十五年辦理登記時付多少錢？）沒有付錢。」等語，證人
    林錦生證稱：「308-4是我祖父林鴻圖以268號與林萬居之母
    交換的，目前268這塊土地還是我母親林丁那名義（庭呈土
    地所有權狀影本附卷），但土地是林萬居在使用，是以土地
    的全部交換。」、「（問：有否交換契約？有無補貼金錢？
    ）沒有交換契約，有無補貼我不清楚，交換時間我也不知道
    ，因那時我尚未出生。」等語（見本院前審卷第63-64頁）
    。再證人林水笨於本院前審證稱：「我的祖父是林鴻圖，對
    方的祖先是林萬居的母親。」、「‧‧‧目前我所居住的土
    地不是登記我的名義，從祖父的時代就開始居住。土地是庚
    ○○兄弟的名義，是在祖先的時代就已經交換，詳細情形我
    也不清楚。我們交換的土地已經交給對方使用，庚○○他們
    兄弟如何分我不清楚，交換的土地雙方都沒有過戶。」（見
    本院前審上字卷第124頁）。又證人林哲清於本院88年度上
    易字第90號中證稱：「308-4是我們的，我祖父在世時與林
    丁那交換208號（應係268號之誤）農地，我們以二分半跟他
    們換四分地，現在我們幫林丁那耕種的268土地沒有我們的
    名義，而308號土地林丁那也沒有名義，我們必須互相交換
    ‧‧‧。」（參見本院前審上字卷第122頁）。但渠等係就
    另筆308-4號及268號之買賣、交換使用情形而為證述，無法
    由此而認上訴人占有使用系爭三筆土地，當然即為所有權人
    ，更不足以證明林剖與林彼間或林糖有分產協議，自無法為
    上訴人有利之證據。
五、綜上所述，上訴人請求確認系爭三筆土地之所有權存在，並
    無受確認判決之法律上利益存在，自屬無據，而不應准許。
    另上訴人既無法舉證證明，林糖或林彼、林剖間有何分產協
    定，則本於分產協定契約，請求被上訴人將系爭三筆土地之
    所有權應有部分移轉登記予伊，即無理由，而不應准許。原
    審為上訴人敗訴之判決，於法並無不合。上訴意旨指摘原判
    決不當，求予廢棄改判，為無理由，應駁回其上訴。
六、兩造其餘攻擊或防禦方法及舉證，均不影響本院所為前開論
    斷，自無再予一一審論之必要，附此敘明。
七、據上論結，本件上訴為無理由，依民事訴訟法第449條第1項
    、第78條、第85條第1項前段，判決如主文。
中    華    民    國    95    年     5    月    23    日
                  民事第二庭    審判長 法  官  丁振昌
                                       法  官  李文賢
                                       法  官  李素靖
上為正本係照原本作成。
如對本判決上訴，須於判決送達後20日內向本院提出上訴狀，未
表明上訴理由者，應於上訴後20日內，向本院提出理由書（須附
繕本）。
中    華    民    國    95    年     5    月    25    日
                                       書記官  林鈴香
                                                   Ｊ


司法院資訊處製作；財團法人民間司法改革基金會備份。
